臺灣臺中地方法院行政訴訟判決
110年度簡更三字第5號
                          110年10月28日辯論終結
原      告  徐志宏  
被      告  臺中市交通事件裁決處
                      設臺中市○○區○○○路00號
代  表  人  黃士哲    住臺中市○○區○○○路00號
訴訟代理人  黃曉妍律師
複代理人    魏光玄律師
            高宏文律師
被      告  臺中市政府警察局第六分局
代  表  人  吳耀南  住臺中市西屯區市○路000號
訴訟代理人  林振瑞  住臺中市西屯區市○路000號
上列當事人間違反道路交通管理處罰條例等事件，原告不服被告
民國107年7月9日中市裁字第68-GAH350659號裁決書提起行政訴
訟，及追加合併請求國家賠償，經本院107年度交字248號、107
年度簡字第82號判決駁回原告之訴，原告不服提起上訴，經臺中
高等行政法院108年度交上字第6號、108年度簡上字第5號判決廢
棄發回，遞經本院108年度交更一字2號、108年度簡更一字第3號
判決駁回原告之訴，原告不服提起上訴，再經臺中高等行政法院
109年度交上字第27號、109年度簡上字第8號判決廢棄發回，經
本院109年度簡更二字第3號判決駁回原告之訴，原告不服提起上
訴，又經臺中高等行政法院110年度簡上字第7號判決廢棄發回，
本院更為判決如下：
    主  文
原告之訴駁回。
第一審及發回前上訴審訴訟費用由原告負擔。
    事實及理由
一、程序事項：
　㈠被告臺中市政府警察局第六分局（下稱被告第六分局）之代
    表人於起訴後，由盧廷彰變更為吳耀南，業經原告第六分局
    之代表人吳耀南具狀聲明承受訴訟，有該聲明承受訴訟狀附
    卷（見本院110年度簡更三字第5號卷第49頁至第50頁）可稽
    ，核無不合，應予准許。　
  ㈡就交通裁決提起行政訴訟，而依行政訴訟法第237條之1第2項
    同時合併聲明請求損害賠償，或於訴訟繫屬中依同法第  23
    7條之6規定，追加聲明請求損害賠償，仍不為法所禁止。此
    際，其訴因非全部屬於交通裁決事件之範圍，應由原地方法
    院行政訴訟庭依其合併請求損害賠償金額在新臺幣（下同）
    40萬元以下與否，而逕行改依簡易訴訟程序為第一審裁判，
    或裁定移送高等行政法院改依通常訴訟程序審理，尚不得將
    該事件割裂成為各自獨立之交通裁決事件與請求損害賠償（
    國家賠償）事件，而分別適用交通裁決事件訴訟程序與簡易
    訴訟程序（或通常訴訟程序）為審理。此觀臺中高等行政法
    院109年度交上字第27號、109年度簡上字第8號判決之廢棄
    發回意旨即明。本件原告不服被告臺中市交通事件裁決處（
    下稱被告裁決處)所為107年7月9日以中市裁字第68-GAH3506
    59號裁決書（下稱原處分）而提起撤銷訴訟，嗣依行政訴訟
    法第7條規定，追加請求被告裁決處、被告第六分局國家賠
    償各3萬元，因合併請求損害賠償金額在40萬元以下，故本
    院逕行改依簡易訴訟程序為裁判（僅以本件109年度簡更三
    字第5號案審理上述撤銷交通裁決、合併請求國家賠償訴訟
    ；至臺中高等行政法院109年度交上字第27號判決廢棄發回
    後，所另分本院109年度交更二字第4號案則予簽結），應予
    敘明。
　㈢原告經合法通知，無正當理由未於言詞辯論期日到場，核無
    民事訴訟法第386 條各款所列情形，爰依行政訴訟法第236 
    條、第218 條準用民事訴訟法第385 條第1 項前段之規定，
    依被告聲請，由其一造辯論而為判決。
二、事實概要：
    原告所有號牌MLQ-7810號普通重型機車（下稱系爭機車），
    於107年4月23日15時38分許，行經臺中市國安一路與玉門路
    口時，因停等紅綠燈超越停止線，有「不遵守道路交通標線
    之指示」之違規行為，遭民眾於107年4月29日檢具事證檢舉
    ，經被告第六分局員警認違反道路交通管理處罰條例第60條
    第2項第3款之規定，對車主即原告掣開第GAH350659號舉發
    違反道路交通管理事件通知單。原告未於到案期限檢具事證
    及應歸責人相關資料，向被告裁決處告知應歸責人，被告裁
    決處即依道路交通管理處罰條例第85條第4項規定，推定原
    告有過失，於107年7月9日以原處分裁處原告第罰鍰900元。
    原告不服，於107年8月7日提起行政訴訟請求撤銷原處分，
    原告嗣於107年10月12日依行政訴訟法第7條規定，追加合併
    提起國家賠償，請求被告裁決處、第六分局各給付3萬元。
    經本院分別以107年度交字第248號、107年度簡字第82號判
    決駁回其訴。原告不服，提起上訴，經臺中高等行政法院分
    別以108年度交上字第6號、108年度簡上字第5號判決廢棄該
    二判決，發回本院更為審理，本院復以108年度簡更一字第3
    號、108年度交更一字第2號判決駁回原告之訴，原告不服提
    起上訴，經臺中高等行政法院109年度交上字第27號、109年
    度簡上字第8號判決廢棄，發回本院更為審理，經本院109年
    度簡更二字第3號判決駁回原告之訴，原告不服提起上訴，
    經臺中高等行政法院110年度簡上字第7號判決廢棄，發回本
    院更為審理。
三、原告主張略以：
  ㈠被告提供之行車記錄器截圖，並無法證明原告停等紅燈有超
    越停止線之違規事實，員警製作告發單之前，未依法傳喚當
    事人到場說明，並查證檢舉人所檢舉之事項是否屬實。原告
    當時停車位置在玉門路之住商房屋前，該公司旁留有大樓法
    定公共空地約五米，該公共空間靠近國安路處才是國安一路
    與玉門路口，故員警所舉發之違規地點也有錯誤。就舉發員
    警所舉發之事項係屬所謂動態違規，依據臺中市警局網站檢
    舉交通違規教學，檢舉人（員警逕行舉發亦同）所提供之違
    規照片應包含違規車輛之車牌號碼，違規事實等，以本件而
    言，檢舉人所提供之行車紀錄器截圖（應另需檢附行車之影
    像檔），應包含違規車輛之車牌號碼、顯示紅燈之紅綠燈號
    誌、及在停等紅燈超越停止線之影像等足證違規之事實且車
    牌及影像均應清晰可見。原舉發員警所附之截圖模糊且未有
    顯示當時之交通號誌情形，沒有任何一張足證原告違規之事
    實，僅照到原告有遵守交通法規於行經行人穿越道（斑馬線
    ）前減速慢行並禮讓行人優先通過。又被告受理原告申訴後
    未依行政訴訟法第一章第六節之規定調查事實證據並將心證
    之理由告知原告，所以裁處自係違法。
  ㈡被告被告第六分局員警怠於調查檢舉人所檢舉之事項是否屬
    實，員警應無不作為義務，嗣後原告依道路交通處罰條例第
    85條第1項規定向被告裁決處提出申訴，承辦人竟僅以被告
    裁決處107年5月23日中市交裁申字第107003508號函請被告
    分局查明惠覆，惟被告第六分局收受該函後也未就原告所申
    訴事項加以查證，故被告裁決處、被告第六分局均有係故意
    過失損及當事人行政法上保護之權利，爰依行政訴訟法第7
    條及國家賠償法第2 條之規定提出國家賠償之訴等語，並聲
    明請求判決：⒈原處分撤銷。⒉被告裁決處、被告第六分局應
    各賠償原告3萬元，如數以各該機關名義於受判決日起3日內
    捐款予犯罪被害人保護協會。
四、被告裁決處答辯略以：
    本案係民眾檢舉案件，檢視被告第六分局提供之檢舉民眾行
    車紀錄器光碟，發現原告所有系爭機車行駛於臺中市西屯區
    玉門路往北方向近國安一路口處外側車道，當時前方路口號
    誌顯示為紅燈，惟系爭機車超越停止線，行駛至行人穿越道
    處始停下等情，原告既有「不遵守道路交通標線之指示」之
    違規行為，舉發機關自得製單舉發。原處分據以裁罰，並無
    違誤。且原告自始均未繳納罰鍰900元，因此原告迄今並未
    產生因繳納罰鍰之損害，況原告起訴狀未具體敘明請求權基
    礎、未載明公務員執行公務何種行為有何故意過失，亦未闡
    明原告本身自由、權利有何損害，其請求賠償3萬元即屬無
    據等語。並聲明：原告之訴駁回。
五、被告第六分局答辯略以：
    被告分局之員警係依據檢舉民眾之行車記錄器錄影光碟，於
    法定期間內勘驗後舉發，並且該錄影光碟之影像內容，原告
    違規事實明確，不用特別通知原告到場說明等語。並聲明：
    原告之訴駁回。
六、本院之判斷：
  ㈠按「汽車行駛至交岔路口，其行進、轉彎，應依下列規定：
    十一、交岔路口因特殊需要另設有標誌、標線者，並應依其
    指示行車。」、「汽車駕駛人，駕駛汽車有下列情形之一，
    而本章各條無處罰之規定者，處新臺幣9百元以上1千8百元
    以下罰鍰：三、不遵守道路交通標誌、標線、號誌之指示。
    」，道路交通安全規則第102條第1項第11款、道路交通管理
    處罰條例第60條第2項第3款分別定有明文。又依違反道路交
    通管理事件統一裁罰基準表之規定，不遵守道路交通標誌、
    標線、號誌之指示，期限內繳納罰鍰或到案聽候裁決者，統
    一裁罰基準900元。
  ㈡查本件如事實概要所述之情事，有被告分局第GAH350659號舉
    發違反道路交通管理事件通知單、採證照片、被告分局10
    7年6月7日中市警六分交字第1070041935號函、107年6月26
    日中市警六分交字第1070048573號函、違規影像擷圖、被告
    裁決處107年7月2日中市交裁申字第1070046432號函、被告
    分局107年8月20日中市警六分交字第1070073607號、舉發單
    綜合查詢、原處分、送達證書、機車車籍查詢、採證光碟等
    資料附卷可稽（見107年度交字第248號案卷第51頁、52、57
    、63、65-66、67、71、73-77頁）。
  ㈢本院當庭勘驗檢舉民眾行車紀錄器錄影採證光碟，並製勘驗
    筆錄(見108年度交更三字第5號卷第42頁、107年度交字第24
    8號案卷第97頁），勘驗結果為：「檢舉民眾行車紀錄器畫
    面時間2018/04/23 15：38：24時檢舉民眾車輛（下稱該車
    ）行駛於臺中市西屯區玉門路往北方向近國安一路口處外側
    車道，當時前方路口號誌顯示為紅燈，該車持續往前行駛至
    停止線處（右側為住商不動產）停等紅燈，15：38：48時至
    15：38：59時號牌MLQ-7810號機車（下稱系爭機車）由該車
    右後方往前行駛，畫面顯示前方行人穿越道有行人從畫面左
    方走向畫面右方，系爭機車持續往前行駛，並超越停止線，
    行駛至行人穿越道處始停下，畫面可見一輛白色小貨車沿國
    安一路由畫面左方出現行駛至畫面右方，右前方與系爭機車
    同行向之行人專用號誌仍顯示站立行人之紅色燈號。」等情
    ；足見原告所有系爭機車沿玉門路往北方向朝國安一路行駛
    ，行至國安一路與玉門路，在面對路口行向號誌為紅燈之狀
    態下，持續往前行駛超越停止線，至行人穿越道處始停下。
  ㈣按「停止線，用以指示行駛車輛停止之界限，車輛停止時，
    其前懸部分不得伸越該線。」、「行車管制號誌各燈號顯示
    之意義如左：五、圓形紅燈：㈠車輛面對圓形紅燈表示禁止
    通行，不得超越停止線或進入路口。」此道路交通標誌標線
    號誌設置規則第170條第1項前段、第206條第5款第1目規定
    甚明；原告騎乘系爭機車行駛未停止於玉門路之路口停止線
    ，逕自往前行駛，車身超越停止線後，並駛至行人穿越道處
    才停下，應有「不遵守道路交通標線之指示」之違規行為。
    原告既未於到案期限前，檢具事證及應歸責人相關資料，向
    被告裁決處告知應歸責人，被告裁決處依道路交通管理處罰
    條例第60條第2項第3款之規定，對原告作成原處分之裁罰，
    於法並無不合；原處分據以裁罰，應無違誤。原告主張其無
    違規、舉發截圖模糊不清云云，尚無足採。
  ㈤原告另主張被告分局員警製作上開告發單之前，未依法調查
    檢舉人所檢舉之事項是否屬實，且被告分局員警所舉發之違
    規地點也有錯誤，員警未傳喚原告到場說明，以及被告裁決
    處受理原告申訴後，未調查事實證據並告以得心證之理由，
    裁處自係違法等云云，惟查：
  ⒈按違反道路交通管理事件統一裁罰基準及處理細則第22條第
    1項及第2項規定：「公路主管或警察機關受理民眾檢舉違反
    道路交通管理事件，應即派員查證，經查證屬實者，應即舉
    發，並將處理情形回復檢舉人。前項檢舉違規證據係以科學
    儀器取得，足資認定違規事實者，得逕行舉發之」本件民眾
    檢舉檢附之行車紀錄器影像為自然連續影像，該影像為以科
    學儀器所取得無誤，又從上開勘驗筆錄內容可知，該影像已
    足認定違規事實，故被告分局所屬員警調查觀看該影像後認
    定系爭機車有「不遵守道路交通標線之指示」之違規行為，
    依上揭規定製單舉發，並無未盡調查情事。且依上開勘驗結
    果可知，系爭機車確係在國安一路與玉門路口停等紅燈時逾
    越停止線，持續往前行駛至行人穿越道處始停下一節甚明，
    核與前揭違規通知單所載違規地點為：「臺中市國安一路、
    玉門路」相符，已足使原告知悉違規地點，自未違反行政行
    為明確性原則，原告主張員警所舉發之違規地點有誤， 亦
    無可採。
  ⒉另按道路交通管理處罰條例第9條第1項規定：「本條例所定
    罰鍰之處罰，受處罰人接獲違反道路交通管理事件通知單後
    ，於30日內得不經裁決，逕依第92條第4項之罰鍰基準規定
    ，向指定之處所繳納結案；不服舉發事實者，應於30日內，
    向處罰機關陳述意見；其不依通知所定期限前往指定處所聽
    候裁決，且未依規定期限繳納罰鍰結案或向處罰機關陳述意
    見者，處罰機關得逕行裁決之。」、違反道路交通管理事件
    統一裁罰基準及處理細則第40條規定：「違反本條例行為之
    處罰，處罰機關於裁決前，應給予違規行為人陳述之機會；
    違規行為人陳述時，得交付違反道路交通管理事件陳述單，
    請其自行填明或由處罰機關指定人員代為填寫，並由陳述人
    簽章後處理之。」經查，原告於收到上開舉發通知單後，因
    不服舉發事實而向裁罰機關交付經其填寫並簽名之違反道路
    交通管理事件陳述單，此有交通違規案件陳述單附卷可稽（
    見107年度交字第248號案卷第53頁），再經被告裁決處調查
    確認後而作成原處分。故原告主張未予其陳述意見而違法，
    尚難為其有利之認定。原告主張原處分違誤，均不可採，原
    處分應無違法。原告訴請撤銷原處分，為無理由，此部分應
    予駁回。
  ㈥遞按行政訴訟法第7條規定：「提起行政訴訟，得於同一程
    序中，合併請求損害賠償或其他財產上給付。」其立法意旨
    在於提起行政訴訟之際，利用同一訴訟程序合併請求損害賠
    償，以達訴訟經濟利益。又最高行政法院98年6月份第1次庭
    長法官聯席會議決議(二)意旨：「當事人主張因行政機關之
    違法行政行為受有損害，循序向行政法院提起行政訴訟，並
    依行政訴訟法第7條規定於同一程序中，合併依國家賠償法
    規定請求損害賠償者，因行政法院就國家賠償部分，自當事
    人依法『附帶』提起國家賠償時起取得審判權……。」故當
    事人依行政訴訟法第7條規定併為請求時，須所據以合併之
    行政訴訟已經行政法院實體審究且為勝訴判決，其合併之請
    求始有獲得實體勝訴判決可言（臺北高等行政法院106年度
    訴字第828號判決意旨參考)。本件原告所提之撤銷原處分訴
    訟（即訴請撤銷交通裁決書部分），經審理結果認為無理由
    ，業如前述，是原告合併請求被告裁決處給付損害賠償，揆
    諸前揭說明，即失所附麗，應併予駁回。
  ㈦末按，行政訴訟法第7條規定之「合併請求」係指客觀的訴之
    單純合併，即同一原告對同一被告單純合併提起數宗訴訟而
    言，如係二人以上一同起訴或一同被訴，則屬共同訴訟（主
    觀的訴之合併），即不能適用此條合併起訴之規定（最高行
    政法院94年度裁字第1562號裁定意旨參照），此係因該條之
    審判權係「附帶」取得，已如上述，故提起第7條合併請求
    之對象，自應與「被附帶」之訴訟為同一被告；如非同一被
    告，則為法所不許。再者，國家賠償法所規定損害賠償之訴
    ，原則適用民事訴訟法規定，國家賠償法第12條定有明文；
    是依國家賠償法對國家賠償所生公法上爭議，應循民事訴訟
    程序救濟，非屬行政法院之審判權範圍；而原告對被告所提
    國賠之訴，其訴訟事件不屬行政法院之權限，又無法補正者
    ，本院自應以裁定駁回之（同上揭最高行政法院裁定參照）
    。本件原告追加被告第六分局國家賠償部分，因第六分局非
    撤銷原處分訴訟之被告，即不符合同一原告對同一被告提起
    合併請求之要件，原告此部分追加起訴難認合法，原應以裁
    定駁回，惟為符訴訟經濟及卷證齊一，爰一併以較慎重之判
    決駁回之。
七、綜上所述，關於原告聲明撤銷原處分部分，主張各節，均無
    可採，被告裁決處所為原處分，並無違誤，原告仍執前詞，
    訴請撤銷，為無理由，應予駁回；又聲明請求被告裁決處賠
    償部分，亦失所附麗，應併予駁回。至聲明請求被告第六分
    局賠償部分起訴不合法，併以判決駁回之。
八、本件判決基礎已臻明確，兩造其餘攻擊防禦方法經本院斟酌
    後，核與判決結果不生影響，故無逐一論述之必要，附此敘
    明。
九、據上論結，本件原告之訴為無理由，依行政訴訟法第98條第
    1項前段，判決如主文。
中　　華　　民　　國　　110 　年　　10　　月　　28　　日
                行政訴訟庭  法  官 楊萬益
上為正本係照原本作成。
如不服本判決，應於送達後20日內，向本院提出上訴狀，其未表
明上訴理由者，應於提出上訴後20日內向本院補提理由書（均須
按他造人數附繕本）。上訴理由應表明關於原判決所違背之法令
及其具體內容，或依訴訟資料可認為原判決有違背法令之具體事
實。
中　　華　　民　　國　　110 　年　　10　　月　　28　　日
                              書記官 林柏名